【裁判字號】    95,聲判,51
【裁判日期】    951031
【裁判案由】    聲請交付審判
【裁判全文】
臺灣高雄地方法院刑事裁定              95年度聲判字第51號
聲  請  人
即  告訴人  甲○○
            乙○○
共      同
代  理  人  陳妙泉  律師
被      告  丙○○
上列聲請人因被告業務過失致重傷害案件，不服臺灣高等法院高
雄分院檢察署檢察長中華民國95年5 月26日，95年度上聲議字第
643 號駁回聲請再議之處分（原不起訴處分案號：臺灣高雄地方
法院檢察署95年度偵字第9338號），聲請交付審判，本院裁定如
下：
    主  文
聲請駁回。
    理  由
一、按告訴人不服上級法院檢察署檢察長或檢察總長認再議為無
    理由而駁回之處分者，得於接受處分書後10日內委任律師提
    出理由狀，向該管第一審法院聲請交付審判。法院認為交付
    審判之聲請不合法或無理由者，應駁回之。刑事訴訟法第25
    8 條之1 、第258 條之3 第2 項前段，分別定有明文。
二、本件聲請人即告訴人甲○○、乙○○以被告丙○○涉犯業務
    過失致重傷害罪嫌，提出告訴，案經臺灣高雄地方法院檢察
    署檢察官偵查後，於民國95年4 月11日以95年度偵字第9338
    號為不起訴處分，聲請人不服聲請再議，又經臺灣高等法院
    高雄分院檢察署檢察長認再議為無理由，而於95年5 月26日
    以95年度上聲議字第643 號處分書駁回其再議。聲請人於95
    年5 月30日收受前開臺灣高等法院高雄分院檢察署處分書後
    ，於95年6 月7 日向本院聲請交付審判，未逾法定不變期間
    ，先予敘明。
三、聲請人聲請交付審判意旨略以：
    (一)證人即警員呂成源於偵查中證稱：告訴人甲○○騎乘之機
      車與被告駕駛之自小客車撞擊後產生之機車刮地痕起點係
      在公園路由西向東之快車道上，而其製作之道路交通事故
      現場圖，係以刮地痕起點在公園路的快車道上為基礎而繪
      製等語，惟依據現場照片及道路交通事故現場圖所示，機
      車刮地痕應係在公園路與建國四路交叉口，即在雙黃線延
      伸處，而非在公園路快車道上，足見證人呂成源所述與道
      路交通事故現場圖所示並不相符。又倘若告訴人甲○○之
      機車與被告之自小客車均係行駛於快車道上，且係告訴人
      於交叉路口由被告自小客車左側不當超車，並因而撞擊被
      告自小客車左前車門而失控滑行，因被告之自小客車車身
      長度逾3 公尺，車身寬度約2 公尺，復快車道寬度僅3.2
      公尺，倘被告行駛於道路中央，兩側間距僅剩約60公分，
      則於被告之自小客車車身已左轉45度之情況下，告訴人甲
      ○○之機車撞擊被告自小客車之部位應在車後門，且其刮
      地痕應較道路交通事故現場圖所標示之位置更偏向左（上
      ）邊。況事發當時告訴人係由公園二路陸橋由西向東下橋
      欲返回新興街住處，而該陸橋快車道下橋後直線延伸為對
      向快車道，故案發時告訴人應係騎乘於靠右側之慢車道上
      ，始符合其返家之路線，方不致駛入對向快車道。
    (二)若係告訴人甲○○之機車撞擊被告自小客車左前車門，告
      訴人甲○○之機車前輪必然嚴重毀損，而被告自小客車之
      左前車門亦必嚴重凹陷，然依現場照片所示，告訴人甲○
      ○之機車前輪仍然完好僅右腹側排氣管處凹陷裂開，被告
      之自小客車左前車門亦僅下半部凹陷，足見應係被告未打
      左轉方向登，即逕自慢車道左轉切入快車道，進而左轉建
      國四路，以致隨後直行之告訴人甲○○雖緊急向左閃避，
      仍因閃避不及而發生擦撞，亦足證案發當時，告訴人及被
      告均行駛於慢車道上。
    (三)高雄市政府交通局車輛行車事故鑑定委員會鑑定意見及高
      雄市車輛行車事故覆議鑑定委員會之覆議意見，均忽略告
      訴人甲○○之機車及被告之自小客車之受損情形，且所依
      據者係記載錯誤之道路交通事故現場圖，從而，其鑑定意
      見是否正確，殊有可議之處。
四、按刑事訴訟法第258 條之1 規定，告訴人得向法院聲請交付
    審判，係對於「檢察官不起訴或緩起訴裁量權」制衡之一種
    外部監督機制，法院僅就檢察官所為不起訴或緩起訴之處分
    是否正確加以審查，以防止檢察機關濫權。依此立法精神，
    同法第258 條之3 條第3 項規定法院審查聲請交付審判案件
    時「得為必要之調查」，其調查證據之範圍，自應以偵查中
    曾顯現之證據為限。而依同法第260 條，對於不起訴處分已
    確定或緩起訴處分期滿未經撤銷者，得再行起訴之規定，其
    立法理由說明，該條所謂不起訴處分已確定者，包括「聲請
    法院交付審判復經駁回者」之情形在內。是前述「得為必要
    之調查」，其調查證據範圍，更應以偵查中曾顯現之證據為
    限，不得就告訴人新提出之證據再為調查，亦不得蒐集偵查
    卷以外之證據。否則，將與刑事訴訟法第260 條之再行起訴
    規定，混淆不清，亦將使法院兼任檢察官之角色而有回復「
    糾問制度」之虞（臺灣高等法院91年4 月25日刑庭會議法律
    問題研討意見參照）。且法院為交付審判之裁定時，視為案
    件已提起公訴，案件即進入審判程序，是法院裁定交付審判
    之前提，必須偵查卷內所存證據已符合刑事訴訟法第251 條
    第1 項規定「足認被告有犯罪嫌疑」，檢察官應提起公訴之
    情形，即該案件已經跨越起訴門檻，始應為交付審判之裁定
    。倘該案件須另行蒐證偵查，始能判斷應否交付審判者，因
    交付審判審查制度，並無如同再議制度，得為發回原檢察官
    續行偵查之設計，法院仍應依同法第258 條之3 第2 項前段
    規定，以聲請無理由裁定駁回。次按犯罪事實應依證據認定
    之，無證據不得認定犯罪事實，刑事訴訟法第154 條第2 項
    定有明文。又按告訴人之告訴，係以使被告受刑事訴追為目
    的，是其陳述是否與事實相符，仍應調查其他證據以資審認
    （最高法院52年臺上字第1300號判例意旨參照）。而犯罪事
    實之認定，應憑證據，如未能發現相當證據，或證據不足以
    證明，自不能以推測或擬制之方法，以為裁判基礎；又認定
    不利於被告之事實，須依積極證據，苟積極證據不足為不利
    於被告事實之認定時，即應為有利於被告之認定，更不必有
    何有利之證據（最高法院40年臺上字第86號、30年上字第81
    6 號判例意旨參照）。
五、經查：
    (一)本件車禍發生當時，聲請人甲○○所騎乘之機車及被告所
      駕駛之自小客車，均係行駛於公園路快車道上乙情，業據
      聲請人甲○○於警詢中陳述明確，有道路交通事故談話紀
      錄表1 份在卷可按（他卷第16頁參照），而聲請人甲○○
      於醫院由員警製作上開談話紀錄表時，意識尚稱清楚一節
      ，亦據證人即製作上開談話紀錄表之員警陳鴻毅於偵查中
      結證明確（他卷第54頁參照），復參諸道路交通事故現場
      圖（他卷第21頁背面參照）及現場照片（他卷證物袋參照
      ）所示，聲請人甲○○之機車經撞擊倒地後之17.8公尺刮
      地痕，起點係在公園二路與建國四路口，如由聲請人與被
      告原均係由西向東行駛於公園陸橋觀之，即係位於公園陸
      橋快車道之延伸，是證人即本件車禍處理員警呂成源於偵
      查中結稱：機車刮地痕起點係在公園路由西向東之快車道
      上，而其製作之道路交通事故現場圖，係以刮地痕起點在
      公園路的快車道上為基礎而繪製等語，與前揭道路交通事
      故現場圖及現場照片所示即無二致，足見本件車禍發生時
      ，聲請人甲○○所騎乘之機車及被告所駕駛之自小客車，
      均係行駛於公園陸橋快車道上乙情，應堪認定。至聲請人
      甲○○以其當時係欲返回新興街住處，而主張其原係騎乘
      於公園陸橋靠右側之慢車道上，蓋如此始符合其返家路線
      ，方不致駛入對向快車道云云，然聲請人欲返家一情縱係
      屬實，其於下橋後，仍可再稍右偏行駛入對向慢車道，並
      非即與其返家路線有違，尚難據此即得逕論聲請人甲○○
      原非騎乘於公園陸橋快車道上，是聲請人此部分之主張，
      尚非可採。
    (二)另觀諸車損照片（他卷證物袋參照），聲請人甲○○所騎
      乘之機車於撞擊後係左傾倒地滑行，是其機車左腹側引擎
      及車身外殼均有嚴重磨損情形，核與檢察官認定聲請人甲
      ○○與被告原均係行駛於公園陸橋快車道上，係聲請人甲
      ○○欲由被告左後方超車，因超速且超車不當，始與被告
      之自小客車發生撞擊，並致其所騎乘之機車左傾後倒地滑
      行乙情，亦屬相符。故聲請人以其機車前輪仍然完好僅右
      腹側排氣管處凹陷裂開，而主張係被告逕自慢車道左轉切
      入快車道並進而左轉建國四路，以致其閃避不及發生擦撞
      云云，即與實情不符，自屬無據。
    (三)準此，本件車禍發生時，員警所製作之道路交通事故現場
      圖既無違誤，已如前述，此外，亦有聲請人及被告於肇事
      後經警製作之道路交通事故談話紀錄表可供參酌，復有現
      場照片及車損照片可據，則高雄市車輛行車事故鑑定委員
      會及高雄市車輛行車事故覆議鑑定鑑定委員會依據上開談
      話記錄表記載內容，並審酌警方所製作之道路交通事故現
      場圖顯示肇事後建國四路與公園二路路口留有聲請人甲○
      ○機車之刮地痕17.8公尺，復考量本件車禍發生時間、地
      點、天候、路況、車損情形及傷亡情形等因素綜合判斷，
      認聲請人甲○○超速行駛及交叉路口超車不當為本件車禍
      肇事原因，被告無肇事原因，尚難謂其鑑定意見有何違背
      常理或重大違誤之處。
六、綜上所述，被告涉犯業務過失致重傷害罪嫌不能證明之理由
    ，原不起訴處分書及駁回再議處分書業已詳細論列說明，且
    依據卷內資料，並無其他積極證據可資證明被告有何業務過
    失致重傷害之犯行，又檢察官為不起訴處分之理由，亦無何
    違背經驗法則、論理法則或其他證據法則之情事，亦無聲請
    人等所指摘不利於被告等之事證而未經檢察機關詳為調查或
    斟酌等據以交付審判之事由存在。從而，本件聲請交付審判
    意旨仍執前詞，對於原處分加以指摘而聲請交付審判，為無
    理由，應予駁回。
據上論斷，應依刑事訴訟法第258 條之3 第2 項前段，裁定如主
文。
中    華    民    國    95    年      10  月      31  日
                  刑事第四庭  審判長  法  官  郭玫利
                                      法  官  陳明呈
                                      法  官  陳振嘉
本裁定不得抗告。
以上正本證明與原本無異。
中    華    民    國    95    年    10    月    31    日
                                      書記官  顏宗貝


司法院資訊處製作；財團法人民間司法改革基金會備份。
